【裁判字號】    98,簡上,215
【裁判日期】    981230
【裁判案由】    給付貨款
【裁判全文】
臺灣板橋地方法院民事判決             98年度簡上字第215號
上  訴  人  丙○○
被上訴人    東森得易購股份有限公司台北分公司
法定代理人  乙○○
訴訟代理人  甲○○
上列當事人間請求給付貨款事件，上訴人對於中華民國98年10月
2日臺灣板橋地方法院板橋簡易庭98年度板簡字第1900號第一審
判決提起上訴，經本院於98年12月16日言詞辯論終結，判決如下
：
    主  文
上訴駁回。
第二審訴訟費用由上訴人負擔。
    事實及理由
一、被上訴人起訴主張：
  (一)上訴人於民國96年3月21日向被上訴人購買商品價格為新臺
    幣（下同）218800元之「亞蒂芬奇頂級GIAl克拉鉑金鑽戒」
    商品（以下簡稱系爭商品），系爭商品除已由上訴人收訖外
    ，並交付系爭商品保證書，並由上訴人提供其所有於花旗（
    台灣）商業銀行（即原華僑銀行）信用卡為分期付款（分期
    為：自96年3月21日至97年2月21日止，每月一期，共分12期
    ）。惟上訴人提供之信用卡於扣款5期後，即自96年8月21日
    （第6期）起遭停卡或銀行控管而未繼續扣款繳納價金，迄
    今尚有127635元貨款未付，迭經催討，上訴人均以其將系爭
    商品典當借款金額僅為15000元為由，而拒絕給付系爭商品
    餘款127635元。依民法367條規定：「買受人對於出賣人，
    有交付約定價金及受領標的物之義務」，上訴人於96年3月
    21日訂購之系爭商品已由上訴人於同年月31日收訖，其保證
    書並亦由上訴人收執，且無於收到商品後10日之鑑賞期內辦
    理銷退情形，揆諸上開規定，上訴人即應依約以信用卡12期
    分期方式給付全部貨款218800元，惟上訴人僅以信用卡方式
    給付5期共91165元，尚有餘額127635元未付清。迭經催討，
    上訴人均拒絕全額給付，爰依買賣契約之法律關係，訴請上
    訴人給付被上訴人127635元，及自起訴狀繕本送達翌日即98
    年8月22日起至清償日止，按週年利率5%計算之利息。
  (二)被上訴人復於本審補充略以：系爭商品並無瑕疵，上訴人所
    指台北市動產質借處係動產質借並收取利息，與質借物之實
    際價值不能劃上等號，此機構乃為有小額短期融資需求之人
    ，給予較低之動產質借利率，減質借人負擔，而非以質借物
    之實際價值給予質借金額，不得謂系爭商品質借金額較低就
    指稱商品有瑕疵。因系爭商品並無瑕疵，上訴人請求減少價
    金為無理由，上訴人於96年3月21日向被上訴人訂購系爭商
    品，已由被上訴人於96年3月31日交付予上訴人，並附上國
    際認證機構GIA認證品質之保證書（主鑽1克拉F/VS2等級）
    ，且該系爭商品於移轉於上訴人之訂價為218800元，亦符合
    當時市場上GIA認證之鑽石等級之價格（以美金匯率32元為
    準，亦需新臺幣265600元），即當時如欲從市場購買與系爭
    商品同等級珠寶至少需給付約等值之價金，故系爭商品並無
    上訴人主張之民法第379條於移轉時減少其價值之瑕疵，更
    無同法第359條減少價金之適用。又台北市動產質借處僅對
    於系爭商品同意給予質借之金額，並未對系爭商品為鑑價，
    上訴人指稱該處具體鑑價，容有誤會。按意思表示錯誤之撤
    銷權，自意思表示後，經過1年而消滅（民法第90條）。上
    訴人於96年3月21日為購買之意思表示，依上開規定，上訴
    人應於97年3月21日前通知被上訴人撤銷購買系爭商品之意
    思表示，上訴人已逾期限，故上訴人不得主張意思表示錯誤
    而行使撤銷權。另縱使上訴人撤銷未逾期限，因被上訴人於
    系爭商品之款式、等級及價格均已充分揭露，並給予上訴人
    鑑賞期10天，供其審酌及檢視，今上訴人未盡其檢視義務或
    未於鑑賞期內為銷退，應可認為上訴人之過失所致，依民法
    第88條第1項但書之規定，上訴人仍不得撤銷該錯誤之意思
    表示。
二、上訴人則以：
  (一)系爭商品有瑕疵：上訴人於96年3月間向被上訴人購買系爭
    商品，價金218800元，被上訴人雖已交付該商品，惟其品質
    顯然不佳，存有重大瑕疵，致其價值完全不稱系爭買賣之價
    金數額，此有上訴人將系爭商品交台北市動產質借處質借時
    ，竟僅質借15000元可知。台北市動產質借處乃台北市所屬
    事業機構，係台北市政府財政局指揮監督之官方組織，其所
    為質借均經標準作業流程，真實衡量質借標的物之價值而訂
    質借款項，絕非坊間典當業所可比擬，本件系爭商品買賣價
    金高達21萬餘元，但經官方鑑定之質借款項卻僅15000元，
    僅值買賣價金之7%，其價差之大已非折舊或典當減損所能解
    釋，由此實可推知，系爭商品確有重大瑕疵，被上訴人空言
    否認瑕疵存在，僅泛稱商品有一定之市場價格云云，顯無足
    採。
  (二)上訴人得請求減少價金：按民法第354條規定「物之出賣人
    對於買受人，應擔保其物依第373條之規定危險移轉於買受
    人時無滅失或減少其價值之瑕疵，亦無滅失或減少其通常效
    用或契約預定效用之瑕疵」，同法第359條規定「買賣因物
    有瑕疵，而出賣人依前5條之規定，應負擔保之責者，買受
    人得解除其契約或請求減少其價金」。本件系爭商品確有瑕
    疵，上訴人自得主張減少本件價金，如以上訴人所提台北市
    動產質借處之鑑價觀之，上訴人所付款項（上訴人已透過信
    用卡支付買賣價金91165元）已遠高於系爭商品之價值，被
    上訴人所主張之餘款債權已不存在，其請求自無理由。
  (三)退步言之，上訴人意思表示陷於錯誤，亦此主張撤銷系爭契
    約：按民法第88條規定「意思表示之內容有錯誤，或表意人
    若知其事情即不為意思表示者，表意人得將其意思表示撤銷
    之」。本件系爭商品之價值顯然遠遠不及市場行情，上訴人
    受被上訴人各項廣告辭彙所誤導，並因而陷於錯誤而購買系
    爭商品，上訴人若知其品質，將不可能為系爭之交易決策，
    依上開條文規定，上訴人亦於此撤銷買賣之意思表示，如鈞
    院認本件上訴人不得減少價金，上訴人亦已撤銷本件買賣之
    意思表示，系爭契約已不存在，被上訴人猶執買賣契約請求
    價金，其主張自無理由云云資為抗辯，求為判決駁回被上訴
    人之訴。
三、原審判命上訴人應給付被上訴人未清償之買賣價金127635元
    ，及自起訴狀繕本送達上訴人翌日即98年8月22日起至清償
    日止，按年息5%計算之利息。上訴人不服原審判決提起上訴
    ，請求：(一)原判決廢棄。(二)駁回被上訴人在第一審之訴及假
    執行之聲請。被上訴人則請求駁回上訴人之上訴。
四、本院得心證之理由：
  (一)被上訴人主張上訴人於96年3月21日向其購買系爭商品價格
    為218800元，系爭商品除已於同年月31日由上訴人收訖外，
    並交付系爭商品保證書，並由上訴人提供其所有於花旗（台
    灣）商業銀行（即原華僑銀行）信用卡為分期付款（分期為
    ：自96年3月21日至97年2月21日止，每月一期，共分12期）
    。惟上訴人提供之信用卡於扣款5期後，即自96年8月21日（
    第6期）起遭停卡或銀行控管而未繼續扣款繳納價金，迄今
    尚有127635元貨款未付之事實，為兩造所不爭，並有被上訴
    人於原審提出延滯對帳單影本（見原審卷第6、7頁參照）乙
    件為證，自堪信為真實。本件上訴人上訴爭執要點在於：
    系爭商品有無瑕疵？上訴人請求減少價金有無理由？上
    訴人抗辯因錯誤而為意思表示，主張行使撤銷權有無理由？
    本院斟酌認定如下：
  (二)按民事訴訟法第277條前段規定：「當事人主張有利於己之
    事實者，就其事實有舉證之責任」；次按民法第354條規定
    ：「物之出賣人，對於買受人應擔保其物依第373條之規定
    危險移轉於買受人時，無滅失或減少其價值之瑕疵，亦無滅
    失或減少其通常效用或契約預定效用之瑕疵」。是買受人受
    領買賣標的物後，主張物之瑕疵擔保權利，而出賣人否認有
    物之瑕疵時，應先由買受人就瑕疵存在之事實，負舉證之責
    ，必須證明其為真實後，出賣人就其否認之事實，始負證明
    責任，故本件應先由上訴人就系爭商品存在瑕疵之事實，負
    舉證責任。本件上訴人抗辯向被上訴人所購買之系爭商品有
    瑕疵，業據被上訴人否認在卷，上訴人即應就系爭商品有瑕
    疵之事實負舉證責任。上訴人雖提出於96年11月30日將系爭
    商品向台北市動產質借處質押借款15000元之質借單（見原
    審卷第18頁後參照）以證明系爭商品有瑕疵等情，惟動產設
    定質權借款，乃消費融資之手段，自與一般買賣現值交易市
    場有別，按質權係支配標的物之交換價值，以確保債權之清
    償為目的，質物之價值雖係質權人融資額度之判斷基準，但
    融資額度究為質物價值之若干成數，此乃質權人評估其融資
    利潤、回收風險及質物價值等因素後所為之決定，故設定質
    權融資週轉之借款額度，並非等同於質物之價值，故上訴人
    以系爭商品出質後僅獲融資借款15000元逕認系爭商品有瑕
    疵，尚嫌速斷，顯不足採信。
  (三)又買受人應按物之性質，依通常程序從速檢查其所受領之物
    。如發見有應由出賣人負擔保責任之瑕疵時，應即通知出賣
    人。買受人怠於為前項之通知者，除依通常之檢查不能發見
    之瑕疵外，視為承認其所受領之物。不能即知之瑕疵，至日
    後發見者，應即通知出賣人，怠於為通知者，視為承認其所
    受領之物，民法第356條第1項、第2項及第3項定有明文，此
    買受人應從速檢查其所受領之物，乃法律課以買受人之責任
    ，因買受人怠於通知而視為承認其所受領之物為無瑕疵之物
    ，核其意旨應認買受人承認其所受領之物符合契約所定之品
    質之意。故本條之視為承認，具契約法性質屬法律行為，換
    言之，即視為買受人以意思表示承認其所受領之物具有原約
    定之品質，如怠於通知者，即喪失瑕疵擔保請求權。本件上
    訴人抗辯受領之系爭商品有瑕疵，未能舉證以實其說，已如
    前述，且上訴人於96年3月21日訂購，並於同月31日收受系
    爭商品，被上訴人另提供上訴人10天鑑賞期，供上訴人審酌
    、檢視、詢價或鑑定系爭商品，若不滿意即得不附任何理由
    逕行辦理退銷貨，上訴人均未提出已於上開鑑賞期間以系爭
    商品有瑕疵通知被上訴人，或逕予退貨之事證，故上訴人受
    領系爭商品後未依通常程序從速檢查，揆諸上開規定，應視
    為上訴人已承認其所受領之物，自不得再行主張被上訴人應
    負瑕疵擔保責任，請求減少買賣價金。
  (四)按意思表示之內容有錯誤，或表意人若知其事情即不為意思
    表示者，表意人得將其意思表示撤銷之。前二條之撤銷權，
    自意思表示後經過一年而消滅。民法第88條第1項前段及第
    90條分別定有明文。所謂錯誤係指意思表示之內容或表示行
    為有錯誤者而言，與為意思表示之動機有錯誤之情形有別（
    最高法院51年台上字第3311號判例參照）。申言之，所謂錯
    誤，乃指意思表示之人對於構成意思表示內涵之效果意思，
    與其表示於外之表示內容，因錯誤或不知而致生齟齬而言。
    至於形成表意人內心效果意思之原因，則稱為動機，導致表
    意人內心效果意思之動機十分繁雜，且只存在表意人之內心
    ，不表示於意思表示中，難為相對人所查覺；亦即表意人在
    其意思形成之過程中，對於就其決定為某特定內容意思表示
    具有重要性之事實，認識不正確，並非意思表示內容有錯誤
    ；是除當事人之資格或物之性質有誤，且為交易上認為重要
    者，始可視為意思表示內容之錯誤外，其餘動機錯誤若未表
    示於意思表示中，且為相對人所明瞭者，不受意思表示錯誤
    規範之保護，否則法律之安定性及交易之安全無法維護，此
    觀民法第88條第2項之規定自明。本件上訴人主張系爭商品
    有瑕疵，其價值遠不及市場行情，認為上訴人若知其品質，
    將不可能向被上訴人訂購，乃因錯誤而為意思表示云云，惟
    系爭商品並無瑕疵，已如前述，自無所謂價值遠不及市場行
    情之意思表示錯誤情形，上訴人向被上訴人訂購系爭商品，
    被上訴人亦依約交付系爭商品，上訴人經10天鑑賞期間受領
    不予退貨，並連續以信用卡分期給付買賣價款5期，直至96
    年8 月21日起停止扣款拒絕給付，業據被上訴人提出上訴人
    亦不爭執之客戶訂單明細表為證（附於原審卷第6、7頁參照
    ），上訴人於停止付款後即96年11月30日始將系爭商品向台
    北市動產質借處質押借款15000元，顯見上訴人並非因系爭
    商品經質借15000元認其有瑕疵而拒絕付款，上訴人單純以
    不滿意系爭商品及質借金額過低等事由（事涉動機問題）認
    為意思表示有錯誤云云，顯屬無據。又上訴人於96年3月21
    日向被上訴人為訂購系爭商品之意思表示，上訴人遲至98年
    11月23日始以民事上訴理由狀而為撤銷之意思表示，揆諸上
    開規定，上訴人行使撤銷權亦已逾1年之除斥期間，亦於法
    無據。
  (五)按買受人對於出賣人有交付約定價金之義務。給付無確定期
    限者，債務人於債權人得請求給付時，經其催告而未為給付
    ，自受催告時起，負遲延責任。其經債權人起訴而送達訴狀
    ，或依督促程序送達支付命令，或為其他相類之行為者，與
    催告有同一之效力。遲延之債務，以支付金錢為標的者，債
    權人得請求依法定利率計算之遲延利息。另應付利息之債務
    ，其利率未經約定，亦無法律可據者，週年利率為百分之五
    ，民法第367條、第229條第2項、第233條第1項前段、第203
    條分別定有明文。被上訴人依買賣契約之法律關係請求上訴
    人給付未清償之買賣價金127635元，及自起訴狀繕本送達翌
    日即98年8月22日起至清償日止，按週年利率5%計算之利息
    ，洵屬正當。
五、綜上所述，被上訴人爰依兩造間就系爭商品之買賣契約法律
    關係請求上訴人給付127635元，及自起訴狀繕本送達翌日即
    98年8月22日起至清償日止，按週年利率5%計算之利息，為
    有理由。原審為上訴人敗訴之判決，並無不合。上訴意旨指
    摘原判決不當，求予廢棄改判，為無理由，應予駁回。
六、據上論結，本件上訴為無理由，依民事訴訟法第436 條之1
    第3 項、第449 條第1 項、第78條，判決如主文。
中    華    民    國    98    年    12    月    30    日
                  民事第三庭    審判長法  官  朱耀平
                                      法  官  邱靜琪
                                      法  官  張紫能
以上正本證明與原本無異
本判決不得上訴。
中    華    民    國    98    年    12    月    30    日
                            書記官  華海珍


司法院資訊處製作；財團法人民間司法改革基金會備份。
